臺灣士林地方法院民事判決　九十一年度訴字第四六七號
　　原　　　告　丁○○
　　訴訟代理人　甲○○
　　法定代理人　丙○○
　　訴訟代理人　乙○○
右當事人間損害賠償事件，本院判決如左：
    主      文
原告之訴駁回。
訴訟費用由原告負擔。
    事      實
甲、原告方面：
一、聲明：被告應給付原告新臺幣（以下同）二百萬元，並自補充理由狀繕本送達之
    翌日起至清償日止，按週年利率百分之五計算之利息。
二、陳述：
  (一)被告於民國八十九年間以廣告銷售「歐洲聯邦」房地產，提出「以厝易墅」方案
    ，第一年由被告提供舊厝代售一年服務，待舊厝售出一次結清自備款，餘額交還
    客戶，若滿一年未售出，第十三個月起分二年二十四期無息分期攤還自備款，舊
    厝繼續高價代售。原告因受廣告吸引，並相信銷售人員保證，乃於八十九年七月
    七日與被告簽訂「專任委託契約書」，約定由被告代售原告所有座落於臺北市南
    港區○○○路○段十二巷五七弄八四號五樓之舊屋，委託銷售價格為新臺幣（以
    下同）八百五十萬元，復於同年月十一日簽訂「房屋不動產買賣合約書」，原告
    買受「歐洲聯邦」座落於臺北縣汐止鎮○○路一三○巷三五號之新屋，約定自備
    款二十五萬元、銀行貸款七百三十五萬元，共計七百六十萬元，並辦妥所有權移
    轉登記。
  (二)詎原告正待被告將原告所有之舊屋出售時，竟發現被告未將該房屋刊登於廣告紙
    出售，原告向被告提出質疑，被告以更換店長為由，表示不知前任店長作為，遲
    不將原告之舊屋出售，此時有多位買主向原告表示願以七百餘萬元之價格買受該
    屋，然原告礙於合約約定無法私自售屋。原告見被告遲無售屋之動作，乃向被告
    反應，被告竟片面於九十年六月一日解除「專任委託契約書」，原告始知受騙。
    被告以代售舊屋為幌子誘使被告向其購買新屋，事後片面解除委託契約，以遂消
    化餘屋之目的，其詐欺行為導致原告錯失將舊屋高價出售之商機，加上汐止地區
    房價下滑之幅度達全國之冠，以致原告遲至九十一年一月十七日，始由力霸房屋
    以五百二十萬元代為將該屋售出，該跌價損失與被告之侵權行為具相當因果關係
    ，爰依侵權行為法律關係訴請被告給付二百萬元之損害賠償。
三、證據：提出「歐洲聯邦」、「以厝易墅」廣告傳單、不動產買賣契約書、專任委
    託契約書、太平洋房屋委託契約解約書、力霸房屋銷售企劃書、信義房屋仲介股
    份有限公司買賣仲介專任委託書等影本各一件、照片一冊、契約內容變更合意書
    影本二件為證。
乙、被告方面：
一、聲明：原告之訴駁回。
二、陳述：
  (一)否認原告所言未幫其刊登售屋廣告、擱置售屋案，原告主張被告故意以不銷售其
    委託之不動產造成其受跌價損失二百萬元，應由原告負舉證責任。
  (二)原告委託力霸房屋估價時，房屋價值為七百餘萬元，最後成交價僅五百二十萬元
    ，原告應向力霸房屋訴請賠償，而非向被告請求。
    理      由
甲、程序方面：
    按訴狀送達後，原告不得將原訴變更或追加他訴，但擴張或減縮應受判決事項之
    聲明者，不在此限，又被告於訴之變更或追加無異議，而為本案之言詞辯論者，
    視為同意變更或追加，民事訴訟法第二百五十五條第一項前段、第三款、第二項
    分別定有明文。復按，訴訟標的之捨棄，與訴之撤回不同，前者係在聲明存在之
    情形下，就為訴訟標的之法律關係，自為拋棄其主張，後者係表示不請求法院就
    已提起之訴為判決之意思。所謂應受判決事項之減縮，除有反對情事外，應解為
    係訴之一部撤回，而非請求之一部捨棄，蓋請求之捨棄，係自認權利主張自體之
    無理由，而訴之撤回，則僅將當時所為權利保護之申請，為程序較弱之單純撤回
    （最高法院六十四年臺上字第一四九號判例、五十九年度臺上字第三○一四號判
    決意旨參照）。經查：本件起訴時，原告訴之聲明為「被告應給付原告新臺幣（
    以下同）三百萬元」，包括依侵權行為法律關係請求損害賠償二百萬元，以及依
    民法第三百五十九條規定請求減少價金一百萬元，起訴狀繕本已於民國九十一年
    四月二十六日送達被告。嗣於九十一年五月五日第一次言詞辯論期日，原告具狀
    減縮並追加訴之聲明為「被告應給付原告新臺幣二百萬元，並自本訴狀繕本送達
    之翌日起至清償日止，按週年利率百分之五計算之利息」，並表示願將減少價金
    一百萬元之請求「捨棄」，揆諸前揭說明，原告減縮訴之聲明，應解為訴之一部
    撤回，而非捨棄。被告表示無異議，兩造於當次庭期均係就此項聲明為辯論。及
    至九十一年七月三日最後言詞辯論期日，原告追加請求原已撤回之減少價金一百
    萬元，被告當庭表示不同意原告之追加，揆諸前開規定，原告所為之追加，自不
    合法，本院就此已另以裁定駁回，合先敘明。
貳、實體方面：
一、本件原告起訴主張：被告於八十九年間以廣告銷售「歐洲聯邦」房地產，提出「
    以厝易墅」方案，原告乃於八十九年七月七日與被告簽訂「專任委託契約書」，
    約定由被告以八百五十萬元之價格代售原告所有座落於臺北市南港區○○○路○
    段十二巷五七弄八四號五樓之舊屋，復於同年月十一日簽訂「房屋不動產買賣合
    約書」，原告以七百六十萬元之價格買受「歐洲聯邦」座落於臺北縣汐止鎮○○
    路一三○巷三五號之新屋，並辦妥所有權移轉登記，詎被告未將原告委託其銷售
    之舊屋刊登於廣告紙，並以更換店長為由，遲不將原告之舊屋出售，此時有多位
    買主向原告表示願以七百餘萬元之價格買受該屋，然原告礙於合約約定無法私自
    售屋，經原告向被告反應，被告竟片面於九十年六月一日解除「專任委託契約書
    」，原告始知受騙，被告之詐欺行為導致原告錯失將舊屋高價出售之商機，加上
    汐止地區房價下滑之幅度達全國之冠，以致原告遲至九十一年一月十七日，始由
    力霸房屋以五百二十萬元代為將該屋售出，該跌價損失與被告之侵權行為具相當
    因果關係，爰依侵權行為法律關係訴請被告給付二百萬元之損害賠償等語。被告
    則以：否認原告所言未幫其刊登售屋廣告、擱置售屋案，原告主張被告故意以不
    銷售其委託之不動產造成其受跌價損失二百萬元，應由原告負舉證責任，且原告
    委託力霸房屋估價時，房屋尚值七百餘萬元，最後成交價僅五百二十萬元，原告
    應向力霸房屋訴請賠償，而非向被告請求等語資為抗辯。
二、本件原告主張兩造以「以厝易墅」之方式，於八十九年七月七日簽訂「專任委託
    契約書」，約定由被告以八百五十萬元之價格代售原告所有座落於臺北市南港區
    ○○○路二段十二巷五七弄八四號五樓之舊屋，復於同年月十一日簽訂「房屋不
    動產買賣合約書」，原告以七百六十萬元之價格買受「歐洲聯邦」座落於臺北縣
    汐止鎮○○路一三○巷三五號之新屋，嗣於九十年六月一日解除「專任委託契約
    書」，原告遲至九十一年一月十七日，始由力霸房屋以五百二十萬元代為將該屋
    售出等情，固據提出「歐洲聯邦」、「以厝易墅」廣告傳單、不動產買賣契約書
    、專任委託契約書、太平洋房屋委託契約解約書等影本各一件為證，並為被告所
    不爭，堪認為真正。然原告主張被告未為其舊屋刊登售屋廣告、擱置售屋案，並
    片面解除委託契約，致原告受有二百萬元損害乙節，則為被告所否認。
三、按「當事人主張有利於己之事實者，就其事實有舉證之責任」，民事訴訟法第二
    七七條定有明文。又按，「損害賠償之債，以有損害之發生及有責原因之事實，
    並二者之間，有相當因果關係為成立要件，故原告所主張損害賠償之債，如不合
    於此項成立要件者，即難謂有損害賠償請求權存在，本院四十八年台上字第四八
    一號判例著有明文。又所謂相當因果關係，係指依經驗法則，綜合行為當時所存
    在之一切事實，為客觀之事後審查，認為在一般情形上，有此環境，有此行為之
    同一條件，均發生同一之結果者，則該條件即為發生結果之相當條件，行為與結
    果即有相當之因果關係。反之，若在一般情形上，有此同一條件存在，而依客觀
    之審查，認為不必皆發生此結果者，則該條件與結果並不相當，不過為偶然之事
    實而已，其行為與結果間即無相當因果關係」（最高法院八十七年度臺上字第一
    五四號判決意旨參照）。經查：本件未據原告舉證證明被告未將原告託售之房屋
    刊登於廣告紙上或擱置售屋案，而依兩造於八十九年七月七日簽訂之「專任委託
    契約書」，委託期限自八十九年七月七日起至九十年七月七日止，委託銷售價格
    為八百五十萬元，同日復簽訂二份不公開價格之「契約內容變更合意書」，變更
    委託總價為八百二十萬元、八百萬元，有上開文件影本在卷可稽，被告並未承諾
    或保證必能將原告之房屋售出，則除非原告舉證證明於上開期間內有買方向被告
    出價高於上開底價而被告故意不代售，或舉證證明被告有其他違背受任人注意義
    務等情事，否則尚難逕以被告未能成功將原告之房屋售出，而為不利於被告之認
    定。復查，觀諸原告所提之「太平洋房屋委託契約解約書」，其上載明：「解約
    時間於九十年六月一日起生效，經雙方協議無條件解除委託契約」等語，並有原
    告本人及被告承辦人員陳宇志之署押為憑，原告亦不否認上開署押之真正，顯見
    契約之解除業經雙方合意，則原告空言指摘被告「片面」解除契約云云，與事證
    不符，殊無可採。又兩造解約後，原告委託力霸房屋、信義房屋仲介股份有限公
    司就該屋市值估價，該二公司分別建議售價為七百五十萬元、六百九十八萬元，
    此有力霸房屋銷售企劃書、信義房屋仲介股份有限公司買賣仲介專任委託書影本
    各一件為證，原告未能舉證證明其如何受有二百萬元之損害；且自簽約起至解約
    止未逾一年，房屋價格波動約有一百萬元之譜，則被告未能代為將該屋售出，或
    係因該屋標售價格與市場行情之落差所致，不能遽歸責於被告。至房屋價格之漲
    跌，繫乎自由市場機制之運作，此乃偶然之因素所致，依前揭說明，難認與原告
    之代售行為有何相當因果關係。
四、綜上所述，原告主張被告以詐欺行為致其受有房屋跌價損害，揆諸首揭法條及判
    決意旨所示，原告應先就被告確有詐欺行為、原告所受損害之金額、二者之因果
    關係各節負舉證責任，必原告證實自己主張之事實為真實，被告始就其抗辯負舉
    證責任。而本件原告就自己主張之事實既未能舉證證明，不能證明為真實，則其
    訴請被告給付二百萬元及法定遲延利息，為無理由，應駁回之。
五、本件判決基礎已臻明確，兩造其餘之攻擊防禦方法及訴訟資料經本院斟酌後，核
    與判決不生影響，無一一論駁之必要，均併予敘明。
六、據上論結，原告之訴為無理由，依民事訴訟法第七十八條判決如主文。
中　　　華　　　民　　　國　　九十一　　年　　　七　　　月　　　十七　　日
                                    臺灣士林地方法院民事第三庭
~B法　　　官　陳玉曆
右為正本係照原本作成。
如對本判決上訴須於判決送達後廿日內向本院提出上訴狀。
中　　　華　　　民　　　國　　九十一　　年　　　七　　　月　　　十九　　日
~B法院書記官　謝金宏
